【裁判字號】    92,上易,1262
【裁判日期】    920530
【裁判案由】    違反商標法
【裁判全文】
臺灣高等法院刑事判決                          九十二年度上易字第一二六二號
    上  訴  人  臺灣桃園地方法院檢察署檢察官
    被      告  甲○○
右上訴人因違反商標法案件，不服臺灣桃園地方法院九十年度易字第二０八四號，中
華民國九十二年三月三日第一審判決（起訴案號：臺灣桃園地方法院檢察署八十九年
度偵字第一六一三三號），提起上訴，本院判決如左：
    主  文
上訴駁回。
    理  由
一、公訴意旨略以：被告甲○○明知「ＣＯＭＰＡＱ」商標圖樣係國際知名品牌，且
    業經美商康柏克電腦公司（下稱康柏克公司）向經濟部中央標準局（現改為智慧
    財產局）申請商標註冊核准（聯合商標註冊號碼第00000000號），享有
    商標專用權，需經授權方得使用。基於概括之犯意，明知吳國隆（由原審另案審
    理中）所出售使用前揭商標圖樣之組裝筆記型電腦，係未經該商標專用權人之同
    意或授權，竟意圖欺騙他人，自八十八年十二月間某日起，向吳國隆販入由吳某
    以前述康柏克公司零件及其他廠牌零件組裝完成整台電腦後貼上前開商標而販售
    予不特定之人，圖牟不法利益，侵害他人之智慧財產權益。於八十九年十月十九
    日十五時許，為警在桃園市○○○○街五十六號四樓之一被告所經營之佳矽資訊
    有限公司查獲，並扣得仿冒康柏克公司電腦成品十台、半成品一台。因認被告涉
    犯商標法第六十三條之罪嫌。
二、被告甲○○雖不否認扣案筆記型電腦之成品及半成品均在伊所經營之佳矽科技公
    司銷售時為警查獲之事實，惟始終否認有何違反商標法之犯行，辯稱：上開扣案
    筆記型電腦均係八十九年七月下旬左右，在桃園縣大園鄉北港村十三鄰十二之十
    號，向歐朋科技公司負責人吳國隆以每台約新台幣（下同）三萬五千元之代價所
    購得，伊認該等電腦係重新翻修之中古真品才予購入，並不知上開電腦係由英業
    達股份有限公司（下簡稱英業達公司）報廢之零組件拼湊組裝而成之仿冒品等語
    。按商標法第六十三條之處罰，以行為人「明知」所販賣或意圖販賣而陳列者係
    仿冒商標商品為必要，是本件被告販賣前開電腦是否涉犯商標法第六十三條之販
    賣仿冒商標商品罪，仍須審就被告對於扣案電腦是否「明知」（直接故意）為仿
    冒商標之商品為必要。如僅有「間接故意」或「疏虞過失」，即與構成要件有所
    不符。
三、經查，本件扣案筆記型電腦成品十台及半成品一台，係仿冒告訴人康柏克公司（
    ＣＯＭＰＡＱ）委託英業達公司代工生產之ARMADA系列（含STARBUCKS、EVERGRE
    EN、BO XER-SL ICE等型號）產品所製，外型與康柏克公司生產之同型電腦相同
    ，並在電腦螢幕左下方印刷有「ＣＯＭＰＡＱ」商標，外觀並印製有「ARMADA」
    字樣之事實，固據證人即英業達公司法務處經理張倫銓於警詢時供陳在卷，並經
    英業達公司鑑定無訛，有告訴人代理人提出之英業達公司鑑定報告數份附於原審
    卷可稽。前揭電腦係未經合法授權製造之仿冒商標商品一節，雖堪認定。但扣案
    之系爭電腦產品係告訴人康柏克公司委託英業達公司代工，經報廢後更換部分零
    組件改裝製成，其使用之零組件均屬欲銷毀之不良品，本應交由觀鼎企業有限公
    司處理（下稱觀鼎公司），由於觀鼎公司與「王傳成」間之某種往來關係（告訴
    代理人稱之為『勾結』），遂由王某取得此不良品，而該等零件被認定為不良品
    時，業已打上康柏之名字等情，此經告訴人代理人於原審陳述甚詳（見原審九十
    年十二月三日及九十一年十二月二十三日筆錄）。又扣案之電腦商品係被告購自
    歐朋科技公司之事實，並據證人即歐朋科技公司負責人吳國隆於警詢明白陳稱：
    「警方所查獲甲○○所有之十一台手提電腦均是向我所購買的，是今年（八十九
    ）八月十一日M700型每台約三萬元、3500型及M300型每台約二萬元。甲○○總共
    約向我購買約三十餘台。」「查獲扣案之手提電腦全數係向前案與我共犯之『王
    傳成』以零件名義購買再組裝以中古手提電腦販售不特定人。」「手提電腦上之
    『ＣＯＭＰＡＱ』商標於向王傳成購買時就已經印刷上去，並非我私自仿冒。」
    「王傳成販售時，說可以組裝成手提電腦販售，我才購買裝成手提電腦販售。」
    「總共組裝美國ＣＯＭＰＡＱ手提電腦約計六百餘台。今警方查扣五十五台連同
    前案四百五十餘台約已販售一百餘台。」「分別於網際網路上販售如二手光華商
    場網站刊登廣告販售予不特定人。」等語（見偵查卷第六、七頁）。偵查中證稱
    ：「這次查獲電腦是向『王傳成』購買零件後組裝，維修之後在網路上販售，『
    王』是採購。」「組裝後使用康柏克牌子沒有經同意。我是按原來中古收購來之
    組裝零件後，未加塗改加以加以販售。」「每台賣一萬三至三萬三不等，每台賺
    二千元。」（見偵查卷第二十四頁反面、第市十五頁）。在原審復當庭確認扣案
    之電腦係其賣給被告者無誤（見原審九十年十月八日筆錄）。再參以員警查獲被
    告後，據被告之供稱，循線另在桃園縣大園鄉港仔嘴十二之十號吳國隆所經營之
    歐朋科技公司查獲ＣＯＭＰＡＱ廠牌ARMADA規格3500型號電腦二十六台、1500
    型號電腦十八台之事實，亦為證人吳國隆所是認，則被告辯稱扣案之電腦並非伊
    組裝而是向吳國隆購買，且購入之初電腦上即有告訴人之商標等情，應非虛構。
    扣案之電腦既係被告購自他人之成品而非被告組裝，證人吳國隆與被告間又非約
    定係全新電腦之買賣，渠等間之交易並無違背常情之處，是被告對於扣案電腦乃
    至於該電腦所使用零組件之來源如何，自難單憑被告有販賣前開電腦之事實，即
    足以認定其有「明知」該扣案電腦有未經商標專用權人授權而製造之情事。
四、又英業達公司為區別廢棄電腦或零組件與正常商品所為之噴紅色油漆位置，係在
    電腦「內部」之特定部位之情，除經告訴人代理人於原審審理時陳述在卷外，尚
    有前揭英業達公司出具之鑑定報告可憑。原審於審理中會同證人即英業達公司經
    理王朝睿共同勘驗扣案電腦結果，其上雖有「ＣＯＭＰＡＱ」商標，但從外觀上
    並無法看出扣案電腦係以何機種及零件組裝而成等情，則有原審九十年十月八日
    筆錄可佐。另證人即英業達公司機械結構工程師何銘輝於原審審理時亦到庭證稱
    ：伊拆裝扣案之電腦後，發現該電腦所使用之零組件是英業達公司試產報廢之零
    件，由吳國隆拼裝而成，且正常出貨之產品與試產之樣品於外觀上不易區分等語
    在卷（見原審九十一年二月十九日筆錄）。再參以標示報廢品之紅色油漆，均噴
    於電腦內部之零組件，購買者是否必然得以知悉該標示之存在已非無疑，況在一
    定之零組件上為紅色油漆之標示，客觀上未必足以使一般人因此得以推知該機件
    為報廢品之結論。是被告向吳國隆購得電腦之後曾發現有部分零組件噴有紅色油
    漆之情即令屬實，亦難逕以認定被告對於扣案電腦係未經告訴人合法授權生產一
    事知悉，更難以之驟認被告明知扣案電腦係仿冒商標商品而加以販賣或意圖販賣
    而陳列。至英業達公司之鑑定報告雖指陳扣案電腦所使用之零組件型號與該公司
    所生產之同型產品不同，足認被告持有之扣案電腦為試產之機種而非正品云云，
    然康柏公司所出產之何類型之電腦應搭配採用何型號之零組件，顯非該公司及相
    關廠商以外之人得以知悉之常識，前開事實雖足以作為判定扣案電腦是否為康柏
    克公司合法授權生產之真品之判斷標準，卻不得以之判斷被告對扣案電腦之屬性
    有所認識之依據甚明。另告訴人代理人所指：扣案電腦均未貼附「Microsoft
    Windows」、「Intel Inside」之標籤等情，亦僅涉及該等電腦有無使用上開軟
     體，及其使用合法與否之問題而已，與電腦結構究屬兩事，尚難以此遽認被告
    對於電腦係吳國隆以康柏克公司授權外之不良品或試產品翻修而成之事實，亦必
    知情。
五、按犯罪事實應依證據認定之，無證據不得推定其犯罪事實。又認定犯罪事實，所
    憑之證據，不論直接或間接證據，其為訴訟上之證明，須於通常一般之人均不致
    於有所懷疑，而得確信其為真實之程度者，始得據之為有罪之認定，倘其證明尚
    未達到此一程度，而有合理性懷疑之存在時，即無從為有罪之認定。綜上所述，
    本件被告販賣扣案未經康柏克公司授權而製作之電腦之情固然屬實，然因前開電
    腦係吳國隆組裝而成，並無證據證明被告本即對於扣案電腦使用之組件來源有所
    知悉，亦乏積極證據證明被告購得該電腦之後，曾經另外在電腦上標示「ＣＯＭ
    ＰＡＱ」等字樣而為仿冒商標之行為，自難逕以被告販賣該電腦之事實，認定其
    明知扣案之電腦為仿冒商標之商品而販賣之。依現存證據，實難認在客觀上已達
    於通常一般人均不致於有所懷疑，而得確信被告確曾犯罪之程度。此外，復查無
    其他積極證據證明被告確有公訴人所指之犯行，原審基此而為被告無罪之判決，
    並無不合。查被告並無彷冒告訴人公司之商標專用權，已如前述。檢察官依循告
    訴人之請求，上訴意旨略稱：被告未經告訴人同意仿冒告訴人商標等語，執以指
    摘原判決不當，為無理由，應予駁回。至告訴人公司指被告在網路上以「原廠公
    司貨」名義販賣上開電腦，如果屬實，亦僅止於有無詐欺之犯行，要與被告有無
    違反商標法之認定無涉，附此敘明。
據上論斷，應依刑事訴訟法第三百六十八條，判決如主文。
本案經檢察官鄭龍照到庭執行職務。
中      華      民      國    九十二    年      五      月     三十     日
                              臺灣高等法院刑事第十庭
                                  審判長法  官  溫 耀 源
                                        法  官  邱 同 印
                                        法  官  吳    燦
右正本證明與原本無異。
不得上訴。
                                        書記官  陳 靜 姿
中      華      民      國    九十二    年      五      月     三十     日


司法院資訊處製作；財團法人民間司法改革基金會備份。
